【裁判字號】    98,交聲,4016
【裁判日期】    990223
【裁判案由】    違反道路交通管理處罰條例聲明異議
【裁判全文】
臺灣臺北地方法院交通事件裁定        98年度交聲字第4016號
原處分機關  臺北市交通事件裁決所
異  議  人
即受處分人  甲○○
上列異議人即受處分人因違反道路交通管理處罰條例案件，對於
臺北市交通事件裁決所民國98年9月22日所為之處分（北市裁罰
字第裁22-AP0000000號）聲明異議，本院裁定如下：
    主    文
異議駁回。
    理    由
一、按交岔路口、公共汽車招呼站10公尺內、消防栓、消防車出
    入口5公尺內不得臨時停車；禁止臨時停車處所不得停車，
    道路交通安全規則第111條第1項第2款、第112條第1項第1款
    分別定有明文。又汽車駕駛人在禁止臨時停車處所停車，處
    新臺幣（下同）600元以上1,200元以下罰鍰，自用一般小客
    車在禁止臨時停車路段違規停車為警舉發，而在舉發通知單
    上所載之應到案日期前聽候裁決，經主管機關調查後仍認定
    其有違規停車之行為者，應對該違規停車之行為人處以900
    之罰鍰，亦為道路交通管理處罰條例第56條第1項第1款、違
    反道路交通管理事件統一裁罰基準表分別所明定。而汽車駕
    駛人之行為有違規行為經以科學儀器取得證據資料，當場不
    能或不宜攔截製單舉發者，得逕行舉發處罰；駕駛人違規停
    車而不在場者，執行交通稽查勤務之警員得以非固定式之科
    學儀器取得證據，並以記明車輛牌照號碼、車型等可資辨明
    之資料，以汽車所有人為被通知人製單舉發，道路交通管理
    處罰條例第7條之2第1項第7款、第2項但書第4款、第4項復
    亦設有規定。
二、本件異議人即受處分人甲○○（下稱受處分人）所有之車牌
    號碼BZ-1609號自用一般小客車，於民國（下同）98年7月22
    日12時13分許，停放於臺北市○○○路101巷道中，位於前
    揭巷道與臺北市○○路38巷交岔路口距離10公尺之內，經民
    眾檢舉，而由臺北市政府警察局中正第一分局警員張雅亭到
    場查證屬實後，以受處分人所有之汽車確有在禁止臨時停車
    之處所停車之違規行為，依道路交通管理處罰條例第7條之2
    規定予以拍照採證並逕行舉發。嗣受處分人於收受舉發通知
    單後，於舉發通知單上所載應到案日期（98年9月15日）前
    之98年8月18日以臺北市○○○○○路申訴方式，向原處分機
    關即臺北市交通事件裁決所提出申訴（未認為受舉發之違規
    行為應歸責他人），經原處分機關函請原舉發機關即臺北市
    政府警察局中正第一分局查覆後，仍認受處分人所有之車牌
    號碼BZ-1609號自用一般小客車確有上揭違規行為，乃依前
    揭道路交通管理處罰條例第56條第1項第1款及違反道路交通
    管理事件統一裁罰基準表之規定，於98年9月22日裁處受處
    分人罰鍰900元等情，此有臺北市政府警察局北市警交大字
    第AP0000000號舉發違反道路交通管理事件通知單、臺北市
    交通事件裁決所北市裁罰字第裁22-AP0000000號違反道路交
    通管理事件裁決書及其送達證書、受處分人98年8月18日臺
    北市民e點通申訴書列印資料暨所附相關照片影本7幀、臺北
    市政府警察局中正第一分局98年9月3日北市警中正一分交字
    第09831652500號函（以上均為影本）等在卷可稽。
三、異議意旨略以：受處分人停車之處，隨時都有人停車，98年
    間未曾見過有車輛因此被舉發違規，且其所有之車輛係停於
    未劃紅線之交岔路口，裁決所未查明現場有利受處分人之情
    形而逕為裁決，受處分人自然不服裁決；又道路交通管理處
    罰條例第56條第5項規定：「在圓環、交岔路口10公尺內，
    公路主管機關、市區道路主管機關或警察機關得在不妨害行
    人通行或行車安全無虞之原則，設置必要之標誌或標線另行
    規定汽車之停車處所」，查受罰車輛停放之位置並無任何禁
    止停車之標誌或標線，因之該位置自不應論斷為不可停車，
    若該位置係屬不可停車者，主管單位應為而不為使受處分人
    受罰，不符公理正義；另杭州南路101巷與仁愛路38巷交岔
    路口中，除受處分人停放之角落處未繪製紅線外，其餘三處
    均設有禁止臨時停車之紅線，依此推理之結果應為該三處繪
    有紅線之角落不得停車，而受處分人停放之角落未繪有紅線
    可以停車，若受處分人停車之位置屬不可停車者，則主管機
    關之行政作為顯然有違行政程序法第5條「行政行為之內容
    應明確」及第7條第1款「採取之方法應有助於目的之達成」
    之規定，受處分人應屬不罰；又自95年迄今，受處分人停車
    之位置隨時都有他人車輛停放，若該處不可停車，則因主管
    機關錯誤之意思表示，而造成受處分人受罰，依民法第91條
    之歸定，受處分人亦應屬不罰，爰聲明異議，請求撤銷原處
    分。
四、經查：
  (一)基於法治國家之基本原則，凡涉及人身自由之限制事項，應
    以法律定之；涉及財產權者，則得依其限制之程度，就人身
    之處置為明文之規定者，應非不得以法律具體明確之授權委
    由主管機關執行之。至主管機關依法律概括授權所發布之命
    令若僅屬細節性、技術性之次要事項者，並非法所不許（司
    法院釋字第559號解釋文參照）。又道路交通管理處罰條例
    第92條第1項規定：「車輛分類、汽車牌照申領、異動、管
    理規定、汽車載重噸位、座位立位之核定、汽車檢驗項目、
    基準、檢驗週期規定、汽車駕駛人執照考驗、換發、證照效
    期與登記規定、車輛裝載、行駛規定、車輛行駛車道之劃分
    、行人通行、道路障礙及其他有關道路交通安全等事項之規
    定，由交通部會同內政部定之。」本條法律顯已概括授權交
    通事項之主管機關交通部，得就道路交通安全等細節性、技
    術性之次要事項，訂定及發布行政命令。查道路交通管理處
    罰條例第55條第1項第2款及道路交通安全規則第111條第1項
    第2款固未就「交岔路口」之定義、態樣詳細規定，然道路
    交通管理處罰條例既已概括授權交通部得就道路交通安全等
    細節性、技術性之次要事項，訂定及發布行政命令。則對於
    「交岔路口」之定義及態樣，主管機關交通部自有權限訂定
    之。
  (二)所謂「交岔路口」用語，並非開放性價值之不確定法律概念
    ，依其文義已屬清楚明確，係指二條以上之道路交會處而言
    ；而內政部警政署對於距離交岔路口10公尺之計算方式，於
    65年2月16日發布（六五）警署字第249號函解釋性行政規則
    闡明如下：「(一)『十字路口』轉彎處成直角或鈍角者，均以
    路邊固定建築物外沿延伸線交岔頂點起算；(二)『丁字路口』
    轉彎處成直角或鈍角者，依照第(一)款之原則勘定之，至於對
    向直線一邊，則按相對交岔頂點之垂直點起算」。本件受處
    分人所有前開車號汽車有於前述時間在上開地點之交岔路口
    10公尺內停車之違規事實，有採證照片2幀附卷可稽，由採
    證相片可清楚看出受處分人所有該部車號汽車，車頭面向交
    岔路口，該部車輛車頭與交岔路口轉彎處相距僅約1個水溝
    蓋，揆諸前揭規定，屬於交岔路口範圍內，是受處分人在交
    岔路口10公尺內違規停車之事實堪予認定。
  (三)雖受處分人辯稱該車輛停放位置，時常均有其他車輛停放，
    未曾見過有警員舉發違規，且該位置並未繪製紅色標線，應
    屬可以停車之位置。惟道路交通管理處罰條例禁止汽車駕駛
    人在交岔路口10公尺內臨時停車及停車之目的，無非為避免
    交岔路口之車輛進出及轉彎遭受阻礙，或影響其他駕駛人之
    視線，以利交通往來順暢，故不待主管機關劃設或設置標線
    、標誌，倘於交岔路口10公尺內劃有設禁止臨時停車標線、
    標誌，僅係加重提醒、督促駕駛人注意，非謂未劃設禁止停
    車之標線即可於交岔路口停車。而本件受處分人停車位置距
    離交岔路口轉彎處僅約一個水溝蓋長度，顯然位於交岔路口
    10公尺內，不僅影響行經該路口之駕駛人視線，並阻礙其他
    車輛之行進路線，對於該路段之交通順暢自有影響，受處分
    人所辯要無可採。又憲法上所保障之平等權，係以合法權利
    為限，行政機關為行政行為，非有正當理由，不得為差別待
    遇，固為行政程序法第6條所揭櫫之平等原則，亦為行政法
    上重要之一般法律原則，惟主張適用此平等原則或其所衍生
    之行政自我拘束原則，其基礎事實應為合法，即處分相對人
    不得要求行政機關為不法行政行為之平等，是縱然警員於執
    行取締交通違規勤務時，因執法人員不足，而無法為全面性
    取締違規之情事，亦非受處分人可執平等原則據以免責之事
    由。從而，受處分人辯稱尚有他車輛在該處違規停車，其未
    見有其他車輛為警舉發違規云云，亦無可採，自難據此推翻
    受處分人在交岔路口10公尺內停車之違規事實。
  (四)再所謂行政行為之內容應明確係指行政行為應具有預見可能
    性、衡量可能性及審查可能性，使人民有所預見與遵循；而
    行政行為所採取之方法應有助於目的之達成，乃係基於比例
    原則而來，旨在要求行政行為之實施，須能達到所欲追求之
    目的，此二者固為行政程序法定有明文，行政機關於從事行
    政行為時應予遵循，惟該二者之涵義究與受處分人身為交通
    參與者即負有義務以遵守交通規則之概念有所不同，本件主
    管機關雖未於受處分人停車之角落繪製禁止臨時停車或停車
    之紅色標線，而有別於該交岔路口之其餘三處角落，惟遵守
    交通法規既係受處分人應負擔之共同義務，則主管機關縱未
    於受處分人停車之處從事積極之行政行為，受處分人應遵守
    交通規則之義務亦不因此而得解消。受處分人如認該路口之
    標線有設置不當之情形，應循行政管道予以建議改善，究不
    能因其主觀上認為有何違法或不當之處，即可據以執為免責
    之事由。另民法上所謂意思表示錯誤，係指表意人之意思表
    示，因誤認或不知，致與其真意偶然的不一致之情形，本件
    主管機關未於受處分人停車之位置繪製紅色標線，其性質非
    為意思表示，與前述民法意思表示錯誤之概念實屬二事，受
    處分人認為本件應適用民法第91條之規定而免受處罰，實屬
    誤解。
五、綜上所述，本件異議人所有之車輛確有在禁止臨時停車處所
    停車之違規行為，原處分機關依道路交通管理處罰條例第56
    條第1項第1款及違反道路交通管理事件統一裁罰標準表之規
    定裁處罰鍰900元，核無違誤，本件異議人之異議為無理由
    ，自應將其異議駁回。
六、據上論斷，應依道路交通案件處理辦法第19條，裁定如主文
    。
中    華    民    國    99    年    2     月    23    日
                              交通法庭法  官  陳慧萍
以上正本證明與原本無異
如不服本裁定應於送達後5日內向本院提出抗告狀
                                      書記官  黃慧怡
中    華    民    國    99    年    2     月    23    日

司法院資訊處製作；財團法人民間司法改革基金會備份。
